【裁判字號】    89,簡上,286
【裁判日期】    891205
【裁判案由】    給付票款
【裁判全文】
臺灣板橋地方法院民事判決  八十九年度簡上字第二八六號
    上  訴  人  乙○○
    訴訟代理人  畢禹皓律師
    被上訴人    甲○○      住台北縣林口鄉中湖村于城二村三八號
右當事人間請求給付票款事件，上訴人對於中華民國八十九年六月三十日本院三重簡
易庭八十九年度重簡字第七三六號第一審簡易判決提起上訴，本院判決如左：
    主    文
上訴駁回。
第二審訴訟費用由上訴人負擔。
    事    實
甲、上訴人方面：
一、聲明：
（一）原判決及假執行判決均廢棄。
（二）被上訴人在第一審之訴及假執行之聲請均駁回。
（三）第一、二審訴訟費用由被上訴人負擔。
二、陳述：除與原判決記載相同者，茲引用之外，補稱：
（一）按以不相當之對價取得票據者，不得享有優於前手之權利，票據法第十四條第
      二項已有明文。查本件票據故係上訴人所簽發，借由上訴人之夫陳蓓生所負責
      之展昀工程有限公司（下稱展昀公司）之用，被上訴人為展昀公司員工，負責
      承包太平洋忠孝工程股份有限公司（下稱太平洋公司）高屏溪旗美污水下水道
      工程系統五明污水處理場新建工程土建工程之工地主任，展昀公司曾鼓勵員工
      投資公司工程，被上訴人亦投資新台幣（下同）三十萬元，展昀公司亦答應完
      工後給予百分之三十利潤，連同額外補貼一萬五千元，合計四十萬五千元。然
      所謂投資而受報酬，必須工程完工，公司受有相當利潤，始有按預定之報酬受
      償。惟被上訴人因個性缺乏協調精神，因與太平洋公司高級主管發生衝突，致
      該公司憤而解約，致承包工程易手，展昀公司遭受嚴重打擊，無法獲取利潤反
      受虧損，即難認被上訴人仍有該應有之利潤及額外補貼之權利，即投資之三十
      萬元，亦因工程之虧損而同須負擔虧損，縱其因此虧損而無法計算外，最低限
      度亦應扣除其利潤及特別補貼部分。
（二）提出支票及存根影本一份，存根上有記載被上訴人確實於八十八年四月十日投
      資三十萬元，該筆款項確實有收到，陳蓓生當時答應給與九萬元報酬，故由上
      訴人開立面額三十九萬元、發票日為八十八年十月十日之支票一紙交給被上訴
      人，存根上的字是陳蓓生的字沒錯。之後因支票屆期未兌現，故經被上訴人同
      意後補貼利息一萬五千元，再開立面額四十萬五千元、發票日為八十九年一月
      十日之支票一紙交予被上訴人。
三、證據：提出工程契約書、太平洋公司解約函、支票及存根影本、汽車估價單各一
    份為證。
乙、被上訴人方面：
一、聲明：如主文所示。
二、陳述：除與原判決記載相同者，茲引用之外，補稱：
（一）否認有上訴人所指投資三十萬元之情事，八十八年四月間，上訴人因急需金錢
      乃向被上訴人週轉，被上訴人乃於八十八年四月十日直接將三十五萬元借給上
      訴人，雙方約定借款六個月，上訴人同意在八十八年十月十日到期加計利息還
      款三十九萬元，並直接開票給被上訴人，之後屆期未還，上訴人要求再展期三
      個月，並同意再補貼利息一萬五千元，另開立一張面額四十萬五千元、發票日
      為八十九年一月十日的支票給被上訴人，但屆期又跳票。上訴人所提出之工程
      合約與被上訴人無關，當時被上訴人只是在高雄地區負責對外之人際關係而已
      ，並非工地主任。
（二）上訴人所提出之支票存根聯是陳蓓生自己寫的字。至於上訴人所言之汽車質押
      及支付現金乃它案即鈞院三重簡易庭八十九年度重勞簡調第六號案件代墊公款
      及未領薪資五十萬元一案內容，該案債務人為陳蓓生，且該六萬元已由陳蓓生
      列入該案薪資部分計算，此有陳蓓生親筆文件為證，另汽車部分，汽車所有人
      為陳蓓生，且該車尚有銀行貸款未繳納，與本案無關，不可混為一談。
（三）被上訴人是在展昀公司內將現金交給上訴人，如果是工程投資款，上訴人不可
      能開支票給被上訴人。本來是陳蓓生要借款給公司週轉，因為他欠被上訴人薪
      水，被上訴人不願意，所以他才告訴被上訴人說他太太有房子，由他太太名義
      開票跟被上訴人借錢，借款時上訴人在場，她是公司會計。
三、證據：除引用第一審提出之證據外，另提出支票及退票理由單、陳蓓生跳票下游
    廠商及積欠員工之薪資名單、陳蓓生親筆書立之薪資核定明細表、本院三重簡易
    庭重勞簡字第十號民事判決書各一份影本為證。
    理    由
一、被上訴人於原審起訴主張：其執有上訴人所簽發，以台灣中小企業銀行林口分行
    為付款人，發票日期八十九年一月十日、票面金額四十萬五千元、票據號碼ＡＳ
    0000000號之支票一紙，詎經被上訴人屆期提示，竟不獲付款，為此本於
    票據關係提起本訴，請求上訴人如數給付並加計自票款提示日起至清償日止之法
    定遲延利息。
二、上訴人則以：系爭票據係上訴人所簽發，借由上訴人之夫陳蓓生所負責之展昀公
    司之用，當初展昀公司承包高屏溪旗美污水下水道工程系統五明污水處理場新建
    工程，被上訴人即投資三十萬元，展昀公司答應完工後給予百分之三十利潤，連
    同額外補貼一萬五千元，合計四十萬五千元。然因被上訴人因素致承包工程易手
    ，展昀公司無法獲取利潤反受虧損，即難認被上訴人仍有該應有之利潤及額外補
    貼之權利等語置辯。
三、按支票之發票人應照支票之文義擔保支票之支付，而執票人向支票債務人行使追
    索權時，得請求自為付款提示日起之利息，如無約定利率者，依年利六釐計算，
    票據法第一百二十六條、第一百三十三條定有明文。查被上訴人主張其執有系爭
    支票之事實，業據其提出系爭支票、退票理由單各一紙為證。上訴人雖辯稱系爭
    支票係訴外人展昀公司向其借用，作為支付被上訴人投資工程款之預定報酬，且
    被上訴人有取得雪鐵龍牌自用小客車一輛為質，八十九年二月四日、三月十四日
    上訴人又分別給予二萬元、四萬元，至今被上訴人已足受償，再據支票追討，顯
    有重覆求償云云，惟查：
（一）上訴人抗辯被上訴人係出資三十萬元投資展昀公司工程，系爭支票係借與展昀
      公司供作被上訴人預定報酬一節，僅提出記載「台發投資、入金三十萬元、利
      潤九萬元、八十八年十月十日」之支票存根聯一份為證，惟此項抗辯為被上訴
      人所否認，且被上訴人指稱上開支票存根聯係由上訴人之夫即展昀公司負責人
      陳蓓生個人所寫一節，亦為上訴人所是認，自無從據此存根聯即認定被上訴人
      確有「為投資展昀公司工程而出資三十萬元」之情事。此外，上訴人未能提出
      其他事證以實其說，故此部分辯詞即無從採信。
（二）至於上訴人抗辯被上訴人業已取得雪鐵龍牌自用小客車一輛為質，且已受償六
      萬元云云，業經被上訴人陳稱八十九年二月四日、三月十四日所收取之六萬元
      為上訴人之先生陳蓓生所支付之薪資，另外自小客車乃公司所配借使用，所有
      權仍屬公司等語。而經本院查核結果，於被上訴人庭呈且由陳蓓生親自書立應
      予上訴人之薪資核定明細表上，即載有八十九年二月四日支領四萬元、八十九
      年三月十四日支領二萬元等字樣，足見足見此部分款項確實為陳蓓生支付被上
      訴人之薪資無疑；又該自小客車迄今並無過戶、轉讓等憑證，縱令係為被上訴
      人之債權而質押，依法亦無從由上訴人直接為抵償之抗辯，被上訴人仍得據票
      據上之債權為追償之請求。
四、原審以被上訴人合法取得系爭票據，上訴人又無法就其抗辯事由舉證證明，而判
    命上訴人應給付本件票款，及自付款提示日起至清償日止，按週年利率百分之六
    計算之利息，並依職權為假執行宣告，經核於法洵無不合，上訴意旨猶予指謫，
    求予廢棄，為無理由，應駁回其上訴。
五、本件事證已臻明確，兩造其餘主張陳述及證據，於判決結果尚不生影響，遂毋庸
    一一論列，併此敘明。
六、據上論結，本件上訴為無理由，依民事訴訟法第四百三十六條之一第三項、第四
    百四十九條第一項、第七十八條，裁判如主文。
中      華      民      國    八十九    年     十二     月      五      日
                                臺灣板橋地方法院民事第二庭
~B審判長法  官  蕭惠芳
~B      法  官  陳麗玲
~B      法  官  劉以全
右正本證明與原本無異
不得上訴
中      華      民      國    八十九    年     十二     月      六      日
~B書記官  王麗珍


司法院資訊處製作；財團法人民間司法改革基金會備份。
